【裁判字號】    90,訴,86
【裁判日期】    900701
【裁判案由】    損害賠償
【裁判全文】
臺灣士林地方法院民事判決  九十年訴字第八六號
    原      告  甲○○
    被      告  乙○○
右當事人間刑事附帶民事訴訟請求損害賠償事件，經本院刑事庭裁定移送本院士林簡
易庭調解，因調解不成立而移由本院審理，本院判決如左：
    主      文
被告應給付原告新台幣柒拾參萬參仟柒佰貳拾貳元，及自民國八十九年五月三十一日
起至清償日止，按年息百分之五計算之利息。
原告其餘之訴駁回。
訴訟費用由被告負擔二分之一；餘由原告負擔。
本判決第一項於原告以新台幣貳拾肆萬伍仟元供擔保後，得假執行。但被告如於假執
行程序實施前，以新台幣柒拾參萬參仟柒佰貳拾貳元為原告預供擔保，得免為假執行
。
原告其餘假執行之聲請駁回。
    事實及理由
一、按訴狀送達後，原告不得將原訴變更或追加他訴，但擴張或減縮應受判決事項之
    聲明，不在此限，民事訴訟法第二百五十五條第一項第三款分別定有明文。查本
    件原告起訴請求被告給付新台幣（下同）一百三十九萬九千三百四十三元，嗣於
    訴訟進行中，於民國九十年五月廿二日當庭減縮就出院後復健治療費之計程車費
    請求，請求總金額減縮為一百三十七萬九千六百四十三元，核屬減縮應受判決事
    項之聲明，應予准許，合先敘明。
二、本件原告主張：被告乙○○於民國八十八年十一月七日十六時五十分，駕駛車號
    ＤＫ─五七一九號自小客車沿台北市○○○路廿二巷北向行駛，行經該巷與天母
    西路口行人穿越道前，疏未注意暫停致撞及行走在行人穿越道上西向行進之原告
    ，致原告倒地受傷，造成左脛骨、腓骨及左臗骨骨折，爰依侵權行為之法律關係
    請求原告給付新台幣一百三十七萬九千六百四十三元，及自起訴狀繕本送達後翌
    日起至清償日止，按年息百分之五計算之利息。
三、被告則以：車禍當時因人潮擁擠，被告並非未暫停禮讓行人通過，而係原告突然
    後退撞倒在被告車輛左前側。且原告係在八十八年十二月廿四日，因復健時自行
    跌倒再度受傷，始進行第二次手術，與本件車禍並無直接因果關係，則第二次受
    傷之醫藥及看護費用、未來一年看護費即不應由被告負擔等語置辯。並聲明駁回
    原告請求超過十萬元部分。
四、查本件原告主張被告於八十八年十一月七日下午四時五十分，駕駛車號ＤＫ─五
    七一九號自小客車沿台北市○○○路廿二巷北向行駛，行經該巷與天母西路口行
    人穿越道前，疏未注意暫停致撞及行走在行人穿越道上西向行進之原告，致原告
    倒地受有左脛骨、腓骨及左臗骨骨折之傷害等情，已據原告提出診斷證明書為證
    ，且被告因此過失傷害行為，其刑事部分復經本院以八十九年度交自字第一一號
    刑事判決被告乙○○拘役五十九日，如易科罰金以三百元折算一日，嗣被告不服
    提起上訴，復經台灣高等法院以八十九年度交上易字第四六二號判決駁回上訴確
    定在案，並經本院調取刑事案件卷宗可參，被告雖辯稱當時其車輛已讓原告先行
    ，但因原告突然向後退撞到其車輛云云，但為原告所否認，且道路交通安全規則
    第一百零三條規定「按汽車近行人穿越道，應減速慢行，遇有行人穿越時，無論
    有無交通警察指揮或號誌指示，均應暫停讓行人先行通過」，已明示行人穿越道
    行人優先通行之旨，駕駛人自應暫停至行人通過，始得行駛前進，自非徒憑駕駛
    人主觀認定行人已通過即可逕予行進，是被告於原告尚未完全通過行人穿越道時
    貿然前進，致撞及原告倒地受傷，所辯尚不足採。原告主張被告駕車過失致其受
    傷等情，堪信為真實。
五、按因故意或過失，不法侵害他人之權利者，負損害賠償責任；不法侵害他人之身
    體或健康者，對於被害人因此喪失或減少勞動能力，或增加生活上之需要時，應
    負損害賠償責任；不法侵害他人之身體、健康、名譽、自由、信用、隱私、貞操
    ，或不法侵害其他人格法益而情節重大者，被害人雖非財產上之損害，亦得請求
    賠償相當之金額，民法第一百八十四條第一項前段、第一百九十三條第一項、第
    一百九十五條第一項前段分別定有明文。本件原告確係因被告之過失傷害行為致
    其身體受有前述傷害，已如前述，是原告自得依前揭規定請求被告賠償，茲就原
    告請求被告賠償費用，是否應予准許，分述如次：
（一）住院支出之醫療及復健費用
      原告主張因此傷害住院治療計支出醫療費及復健費用合計廿四萬五千六百四十
      三元，固據提出台北榮民總醫院醫療費用收據影本三紙為證，但被告否認其中
      由中央健康保險局支付之醫藥費廿三萬零一百二十一元部分。查按保險制度旨
      在保護被保險人，非為減輕損害事故加害人之責任。保險給付請求權之發生，
      係以定有支付保險費之保險契約為基礎，與因侵權行為所生之損害賠償請求權
      並非出於同一原因。後者之損害賠償請求權，殊不因受領前者之保險給付而喪
      失，兩者除有保險法第五十三條關於代位行使之關係外，不生損益相抵問題，
      固經最高法院著有六十八年台上字四二號判例。惟該判例係針對保險法而為，
      旨在闡述保險人得代位行使被保險人對於加害人之損害賠償請求權時，被保險
      人即不得再向加害人請求損害賠償。尚難依該判例而謂除保險法第五十三條規
      定之情形外，縱保險法以外之法律有保險人得代位行使被保險人之權利之規定
      ，被保險人於受領保險給付後，仍得向加害人請求損害賠償。次按依保險法第
      一百三十五條準用第一百零三條規定，傷害保險之保險人固不得代位行使被保
      險人對於加害人之損害賠償請求權，惟全民健康保險法第八十二條規定：「保
      險對象因汽車交通事故，經本保險提供醫療給付者，本保險之保險人得向強制
      汽車責任保險之保險人代位請求該項給付。」全民健康保險法為保險法之特別
      法，依特別法優於普通法之原則，全民健康保險法第八十二條應優先於保險法
      第一百三十五條、第一百零三條之規定而為適用。從而全民健康保險之被保險
      人因汽車交通事故，經全民健康保險提供醫療給付者，全民健康保險之保險人
      自得向強制汽車責任保險之保險人代位請求該項給付。而依強制汽車責任保險
      法第三十條規定，於該範圍內，加害人或強制汽車責任保險之被保險人之損害
      賠償責任即因而解免，全民健康保險被保險人對於加害人之損害賠償請求權亦
      因而喪失（最高法院八十八年度台上字第三五三號判決參照）。本件原告因參
      加全民健康保險而獲得醫療保險給付已如前述，而被告所駕駛之車號ＤＫ─五
      七一九號自小客車已依強制汽車責任保險法第四條規定投保汽車責任保險，亦
      有其提出之保險證影本一紙在卷可查，揆諸上開說明，原告原得請求被告給付
      之醫療費用中已獲醫療保險給付部分之權利即健保申報費用廿三萬零一百二十
      一元部分，已因全民健康保險法第八十二條之規定而移轉予保險人，是原告就
      全民健康保險所給付之該部分金額自不得再為請求，至於其餘由原告自行負擔
      之一萬五千五百二十二元，為被告所不爭執，自屬有據。從而，原告得請求之
      醫療費用為一萬五千五百二十二元，逾此部分之請求，即屬無據，應予駁回。
（二）住院增加之生活支出
    １．救護車費及手杖費部分：原告主張因本次車禍致左下肢不良於行，購買助行
        之手杖花費九百元；另出院時以救護車護送返家，支出救護車費一千八百元
        ，業據原告提出統一發票及收據各一紙為證，並為被告所不爭，此部分應予
        准許。
    ２. 住院看護費部分：原告主張自八十八年十一月十九日起，至八十九年一月廿
        一日止，因住院支出看護費用八萬四千七百元，並提出收據影本十一紙為證
        ，被告雖辯稱原告於八十八年十二月廿一日在病房跌倒致再次骨折，之後所
        支出之看護費用，不應由其負擔云云。惟查，原告係住院手術後，於八十八
        年十二月廿一日在復健病房跌倒致股骨骨折，業據台北榮民總醫院函覆可證
        ，但原告係民國二年六月廿四日出生，於本件車禍受傷時已高齡八十六歲，
        其骨折後癒合復原速度較慢，因左下肢股四頭肌及脛前肌萎縮，致力量較弱
        ，需使用輔助器協助行動，則其因車禍受傷無法行動自如，於復健病房跌倒
        導致骨折，應認其再次跌倒與所受骨折傷害間有因果關係存在，被告辯稱與
        其車禍造成之傷害無關，尚不足採，原告此部分請求應予准許。
（三）出院後持續治療及復健所支出之醫療及交通費用
    １．居家照護物理治療費一萬六千元部分：原告主張出院後，曾申請台北市政府
        衛生局補助民眾居家照護，指派物理治療師到宅出診治療，前後共計八次，
        而支付治療費一萬二千元及車馬費四千元，合計一萬六千元，並提出物理治
        療師林訓正收據影本一紙為證，並為被告所不爭，此部分請求應予准許。
    ２．醫療費十一萬五千二百元部分：原告雖主張出院後需進行一年約二百四十次
        之復健治療，每次費用為四百八十元，合計須支出十一萬五千二百元，並提
        出診斷證明書影本一紙為據，但為被告所否認，且原告實際上自八十九年五
        月廿四起至九十年四月二十日止，僅赴醫院接受復健治療共計九十五次，有
        原告所提出之九十年四月二十日診斷證明書一紙可稽，且原告是否每次復健
        實際支出醫療費四百八十元，並未舉證以實其說，僅以診斷證明書說明復健
        費約為四百八十元，尚不足採信，此部分請求即難准許。
    ３．計程車資一萬三千三百元部分：原告主張出院後自八十九年五月廿四日起至
    九十年四月二十日止，前往醫院接受復健治療共計九十五次，每次來回計程車資
    一百四十元，共計支出一萬三千三百元，並據提出車資證明書六紙為證，且依台
    北榮民總醫院回函所述原告因左下肢骨折致需使用輔助器協助行動，則原告前往
    醫院復健治療時乘坐計程車核屬必要，並為被告所不爭，原告請求此部分交通費
    用應屬正當。
（四）出院後在家看護費：原告主張出院後在家復健一年期間，由其妻林月珍看護照
      料，依一般看護費每日一千一百元核算為四十萬一千五百元，但為被告所否認
      。惟查，本院就原告出院後是否仍需專人照顧起居生活函詢台北榮民總醫院，
      經該院函覆原告因左下肢股四頭肌及脛前肌萎縮，力量較弱，需使用輔助器協
      助行動，迄今仍需專人照顧，有該院回函一紙可憑，可見原告確需專人看護照
      料，且原告配偶代為看護照料，固係出於親情，但親屬看護所付出之勞力，非
      不能評價為金錢，只因兩者身分關係密切而免除支付義務，此種親屬基於身分
      關係之恩惠，自不能加惠於加害人，故衡量及比照僱用職業看護人員平均看護
      用之標準，認原告請求一年看護費用四十萬一千五百元為有理由，應予准許。
（五）精神慰藉金
      原告主張受傷前身體健康行動自如，因被告不法侵害後，須忍受下肢骨折不良
      於行之痛苦，受有精神上損害等情，本院斟酌原告所受傷害部分，復健所需時
      間，及被告經營全國空調股份有限公司，兩造之身分、地位、資力等事項，認
      原告請求五十萬元，尚嫌過高，應予酌減為二十萬元，方屬公允，逾此數額之
      請求，為無理由。
六、綜上所述，原告依侵權行之法律關係請求被告給付七十三萬三千七百二十二元，
    及自起訴狀繕本送達後翌日即八十九年五月三十一日起至清償日止，按年息百分
    之五計算之遲延利息，洵屬正當，應予准許，逾此金額之請求，即非有據，應予
    駁回。
七、兩造陳明願供擔保，聲請宣告假執行或免為假執行，經核原告勝訴部分，合於法
    律規定，爰分別酌定相當之擔保金額宣告之；原告其餘假執行之聲請，因訴之駁
    回而失所依據，不予准許。
八、據上論結，本件原告之訴為一部有理由，一部無理由，依民事訴訟法第七十九條
    但書判決如主文。
中      華      民      國     九十     年      七      月     卅一     日
                                臺灣士林地方法院民事第二庭
~B法      官  詹朝傑
右為正本，係照原本作成。
如對本判決上訴須於判決送達後廿日內向本院提出上訴狀。
中      華      民      國     九十     年      八      月      一      日
~B法院書記官  黃秀雲


司法院資訊處製作；財團法人民間司法改革基金會備份。
